臺灣臺中地方法院刑事判決　94年度交訴字第113號
公　訴　人　臺灣臺中地方法院檢察署檢察官
被　　　告　甲○○
上列被告因公共危險案件，經檢察官聲請以簡易判決處刑（九十
四年度偵字第九八三九號），本院臺中簡易庭認不宜簡易判決處
刑移送前來（九十四年度中交簡字第一五四九號），合議庭裁定
適用簡式審判程序，判決如下：
    主    文
甲○○駕駛動力交通工具肇事，致人受傷而逃逸，累犯，處有期
徒刑陸月，如易科罰金，以佰元折算壹日。
    犯罪事實
一、甲○○曾於民國八十三年間因違反肅清煙毒條例案件，經本
    院判處有期徒刑三年二月確定，甫於九十年六月十七日假釋
    付保護管束期滿執行完畢，猶不知悔改，於九十四年四月八
    日凌晨零時三十分許，駕駛車牌號碼ＤＱ－三七○一號自用
    小客車，沿臺中市○○區○○路北往南方向行駛，於途經南
    屯路與精誠南路口左轉精誠南路時，因疏於注意，其所駕駛
    之上開自小客車右前車頭不慎撞擊由徐玉樹駕駛，並於乘客
    座搭載乘客甯明富之沿南屯路南往北方向直行之車牌號碼Ｏ
    Ｌ－四五六二號自小客車之左前車頭，雙方之車輛因而損壞
    ，甯明富並因而受有頭部外傷合併額頭撕裂傷之傷害（傷害
    部份未據告訴），詎甲○○於肇事後竟未下車查看並施予必
    要之救護，立即倒車而駕車離去，嗣經甯明富與現場民眾記
    下車號，經報警後始循線查獲甲○○人車。
二、案經臺中市警察局第四分局報告臺灣臺中地方法院檢察署檢
    察官偵查後聲請簡易判決處刑。
    理    由
一、上揭肇事逃逸之犯罪事實，已據被告甲○○於本院審理中供
    認不諱，核與證人徐玉樹、甯明富於偵查中證述之情節相符
    ，並有道路交通事故現場圖、道路交通事故調查報告表（一
    ）（二）、臺中市警察局勤務指揮中心一般事故記錄（通報
    ）單、中山醫學大學附設醫院診斷證明書、照片十張等資料
    附卷可稽。按汽車駕駛人駕駛汽車肇事致人受傷或死亡，應
    即採取救護或其他必要措施，並向警察機關報告，不得駛離
    或逃逸，道路交通管理處罰條例第六十二條第一項定有明文
    。又因道路交通事故之發生，常非於己之鄰親家里，時有告
    救不能情事，乃科以肇事者須即採取救護或其他必要措施，
    並應向警察機關報告之法定義務，以防因就醫延誤致生無謂
    傷亡，並俾得通知傷亡者家屬到場，以明責任，是凡肇事人
    於行車肇事致人受傷或死亡，未即採取救護或其他必要措施
    ，並向警察機關報告，即駕車逃逸者，均應依該規定處罰，
    至其嗣後是否受刑事訴追及已否與被害人達成民事和解，賠
    償損失，對其應受處罰乙節，並不生影響。職是之故，汽車
    駕駛人駕駛汽車肇事，不論其責任之歸屬為何，即有義務留
    在肇事現場，採取救護或其他必要措施，並向警察機關報告
    ，以維護他人之生命與其他用路人之交通安全。其立法目的
    ，既係促使駕駛人於肇事致死傷後，能對被害人即時救護，
    報告警察機關，以減少死傷，是該罪之成立祇以行為人有駕
    駛動力交通工具肇事，致人死傷而逃逸之事實為已足（最高
    法院九十二年度臺上字第四四六八號刑事判決參照）。本件
    被告駕駛車輛右前車頭不慎撞擊由徐玉樹駕駛，並於乘客座
    搭載乘客甯明富之自小客車之左前車頭，雙方之車輛因而損
    壞，依卷附現場車損照片所示（見偵查卷第二十八頁至第三
    十二頁）被告駕駛車輛之右前車頭與徐玉樹駕駛車輛之左前
    車頭均有相當程度之毀損，雖尚未達嚴重毀損之程度，然應
    仍可預見車輛之乘員可能受有輕傷，是被告對於被害人甯明
    富因本件事故受有傷害應已有認識，其竟未採取救護或其他
    必要措施，並向警察機關報告，即竟行駕車離去嗣經警循線
    查獲，其肇事逃逸已甚灼然，被告於本院中之自白應與事實
    相符。因而認本件事證明確，被告肇事逃逸之犯行，堪以認
    定。
二、核被告甲○○所為，係犯刑法第一百八十五條之四之肇事逃
    逸罪。被告前於八十三年間因違反肅清煙毒條例案件，經本
    院判處有期徒刑三年二月確定，經入監服刑後假釋，甫於九
    十年六月十七日假釋保護管束期滿執行完畢，此有臺灣高等
    法院被告全國前案紀錄表及臺灣臺中地方法院檢察署刑案資
    料查註紀錄表在卷可考，其於前案執行完畢五年以內再犯本
    件有期徒刑以上之罪，為累犯，應依刑法第四十七條規定加
    重其刑。又查被告雖有肇事逃逸犯行而罹於刑章，固值非難
    ，然被告係於左轉時不慎右側車身撞及被害人徐玉樹駕駛之
    小客車，依上開卷附現場車損照片觀之，撞擊力道尚非十分
    巨大，被害人甯明富亦僅受有頭部外傷合併額頭撕裂傷之傷
    害，犯罪危害並非巨大，此與一般重大車禍，明知被害人受
    傷嚴重仍棄被害人而自行逃逸者迴異，被告肇事逃逸行為雖
    屬不法，對於被害人生命亦有危害，惟稽其犯罪情節，情輕
    法重，其情狀堪予憫恕，雖科以法定最低度之刑，猶嫌過重
    ，爰依刑法第五十九條之規定，減輕其刑，並先加後減。爰
    審酌被告肇事後更棄被害人於不顧，其罪行甚重，惟念其犯
    罪後業與被害人達成和解，取得被害人諒解，且於本院審理
    時表明未來願意對弱勢團體盡心力，並於本院辯論終結後具
    體行動，自行捐款新臺幣五萬元予財團法人臺灣省私立向上
    兒童福利基金會附屬臺中光音育幼院，有收據一紙在卷可查
    ，犯罪後態度尚稱良好等一切情狀，量處如主文所示之刑，
    並諭知易科罰金之折算標準，以勵自新。
據上論斷，應依刑事訴訟法第四百五十二條、第二百七十三條之
一第一項、第二百九十九條第一項前段，刑法第一百八十五條之
四、第四十七條、第五十九條、第四十一條第一項前段，罰金罰
鍰提高標準條例第二條，判決如主文。
本案經檢察官謝耀德到庭執行職務。
中　　華　　民　　國　　94　　年　　9 　　月　　6 　　日
                  交通法庭  法　官  張清洲
以上正本證明與原本無異。
如不服本判決，應於送達後十日內向本院提出上訴狀（須附繕本
），上訴於臺灣高等法院臺中分院。
                            書記官　沈筱玲
中　　華　　民　　國　　94　　年　　9 　　月　　6 　　日
附錄論罪科刑法條
刑法第一百八十五條之四：
駕駛動力交通工具肇事，致人死傷而逃逸者，處六月以上五年以
下有期徒刑。
